臺灣臺中地方法院民事判決　　　　　　　95年度訴字第3142號
原　　　告　韻宇生化科技股份有限公司
法定代理人　戊○○
訴訟代理人　甲○○
　　　　　　乙○○
被　　　告　嘉特興有限公司
法定代理人　丁○○
　　　　　　　　　　　　55號.
訴訟代理人　鐘為盛律師
複代理人　　丙○○
上列當事人間請求返還價金事件，本院於民國96年5月9日言詞辯
論終結，判決如下：
    主      文
被告應給付原告新臺幣陸拾柒萬壹仟肆佰元，及自民國95年4月
7日起至清償日止按週年利率百分之五計算之利息。
訴訟費用新臺幣柒仟參佰捌拾元，由被告負擔。
本判決於原告以新臺幣貳拾參萬元為被告供擔保後，得假執行。
但被告以新臺幣陸拾柒萬壹仟肆佰元為原告預供擔保，得免為假
執行。
    事實及理由
壹、兩造爭執要旨：
  一、原告主張：
    (一)原告向被告訂購腳踏車壹批100台，總價金新臺幣（下
        同）2,238,000元，原告已付款671,400元。但因被告所
        製造該批腳踏車有重大缺點，例如於民國（下同）95年
        8月10日第一次驗貨時抽查五輛，即發現換檔不順、換
        檔桿會碰觸車身造成刮傷、車身烤漆有多處碰落等缺點
        ；於95年9月15日第二次驗貨時，並由第三人捷安特公
        司之技師陪同前往被告之工廠驗貨，發現腳踏車之上述
        缺點仍然存在，該技師判定為原始結構組合問題所產生
        。經原告於95年9月22日以台中何厝郵局第1358號存證
        信函對被告催告改善缺點，但被告仍置之不理，經原告
        再於95年10月12日以台中法院郵局第10436號存証信函
        向被告催告限於收函後二日內改善，否則即解除契約，
        不另通知，但被告仍未改善，故契約業已解除。
    (二)又法院會同兩造於96年3月8日為第三次抽驗時，仍顯示
        本次勘驗「換檔桿會碰車身造成刮傷」及「影響換檔不
        順問題」仍然存在。另外，勘驗三輛車身烤漆有多處碰
        落，且該腳踏車於生產前車前換檔桿不會碰觸車身（即
        樣品不會碰觸車身），但量產後換檔桿會碰觸車身造成
        刮傷（即被告欲賣給原告之腳踏車已有缺點），且驗貨
        不良率竟高達100%，足見該產品瑕疵嚴重，已侵害原告
        權利甚鉅，且被告違約在先，又不改善，原告自得解除
        契約。
    (三)爰依民法第259條第1款、第2款規定，請求被告返還所
        受領之定金，及償還自受領起之利息。並聲明：(1)被告
        應給付原告671,400元，及自95年4月7日起至清償日止
        按週年利率百分之五計算之利息；(2)願供擔保，請准宣
        告假執行。
  二、被告抗辯：
    (一)系爭腳踏車所採用之零件及材料，均係依雙方之約定無
        誤，並無原告所稱換檔不順、換檔桿會碰觸車身造成刮
        傷及車身烤漆有多處碰落等問題。
    (二)原告指稱於95年9月15日由第三人捷安特公司之技師陪
        同至工廠驗貨，認為前開原告所述之問題係因「原始結
        構組合問題所產生」云云。惟原告並未提出該技師之任
        何證件及鑑定結果，單純片面指述，自不足以證明該所
        謂之技師究竟是否有鑑定能力？其鑑定結果及依據為何
        ？
    (三)兩造於95年3月31日簽訂確認單，依雙方約定交付日為
        三個月，即95年7月前為雙方之交付期限。被告依約於
        期限內業已完成生產以待交貨，但原告均藉詞推諉，拒
        絕受領，被告乃委託律師以台中大全街郵局第1226號存
        證信函催請原告履行契約，惟原告迄今仍未履行契約，
        依民法第249條第2款規定，此因可歸責於原告之事由，
        致契約無法繼續履行，原告自不得主張返還已支付之定
        金671,400元。
    (四)系爭腳踏車縱使有瑕疵，但依瑕疵情形，原告解除契約
        顯失公平。
    (五)並聲明：(1)原告之訴駁回；2.如受不利判決，願供擔保
        請准宣告免為假執行。
貳、本件經兩造整理並協議簡化爭點如下：
  一、不爭執事項：（本院採為判決之基礎）
    (一)原告於95年3月31日向被告購買品名「VIM成車」之腳踏
        車100台，總價2,238,000元。原告於95年4月6日支付定
        金671,400元（總價之30%），雙方並約定收受定金後約
        3個月交貨。
    (二)原告於95年9月22日寄發存證信函（台中何厝郵局第135
        8號，收件人：丁○○），略謂：於95年8月9日前往驗
        貨，除換檔不順問題仍然存在外，另換檔桿會踫觸車身
        造成刮傷，勘驗五輛中亦有四輛車身烤漆有多處碰落，
        因此無法驗貨，故催告於一個月內改正；另於95年9月
        15日邀請捷安特公司之品管技師再度前往驗貨，該技師
        檢測後判定原始結構組合有問題，故仍無法受貨，乃催
        告於10內改進交貨，否則應退還定金並解除契約等語（
        內容詳參該存證信函）。而丁○○於95年9月26日收受
        該存證信函。
    (三)被告委任黃清華律師於95年9月28日寄發存證信，略謂
        ：被告於95年7月底即完成生產以待交貨，但原告藉詞
        延遲受領，所指述產品瑕疵諸節均為不實，並催告於函
        到五日內，辦理貨品受領及完付尾款，否則將逕依民法
        第249條規定沒收原告之定金，並以該函之送達以代解
        除契約之意思表示等語（內容詳參該存證信函）。而原
        告有收受該存證信函。
    (四)原告委任劉喜律師於95年10月12日寄發存證信函（台中
        法院郵局第10436號，收件人：嘉特興有限公司，法定
        代理人丁○○），略謂：原告前已催告被告改善缺點，
        但卻未改善，故催告於收函後二日內改善，否則原告即
        解除契約，不另通知等語（內容詳參該存證信函）。而
        被告於95年10月13日收受該存證信函。
  二、爭執之事項：
    (一)系爭腳踏車有無原告所主張「換檔不順」、「換檔桿會
        碰觸車身造成刮傷」及「車身烤漆有多處脫落」之瑕疵
        ？
    (二)原告依民法第359條解除本件買賣契約，有無理由？
    (三)原告依民法第259條第1款、第2款規定請求被告返還定
        金671,400元，及自95年4月7日起至清償日止按週年利
        率百分之五計算之利息，有無理由？
參、得心證之理由：
  一、系爭腳踏車有無原告所主張「換檔不順」、「換檔桿會碰
      觸車身造成刮傷」及「車身烤漆有多處脫落」之瑕疵？說
      明如下：
    (一)本院於96年3月8日會同兩造至訴外人達富自行車工廠（
        系爭腳踏車是由該自行車工廠製造）勘驗，系爭腳踏車
        有珍珠白、白金銀、法拉利紅、消光黑及亮黑等五種色
        系，其中消光黑及亮黑色系之腳踏車不在現場（達富自
        行車工廠已交付被告另行存放），故僅就珍珠白、白金
        銀及法拉利紅等色系之腳踏車各抽樣一輛勘驗。經勘驗
        結果，其中烤漆部分，珍珠白腳踏車有4處烤漆刮傷、
        白金銀腳踏車有10處烤漆刮傷、法拉利紅腳踏車有10處
        烤漆刮傷；換檔桿會碰觸車身造成刮傷部分，勘驗之三
        輛腳踏車均有此情形；至於換檔不順部分，雖經原告委
        託之捷安特自行車公司品管技師林勝期當場試騎而認為
        換檔遲緩，但因該勘驗項目涉及實際騎用者之主觀感受
        ，且是否確實「換檔不順」，應以科學鑑識方法加以確
        認，較屬嚴謹，故原告主張「換檔不順」之瑕疵項目，
        本院於該期日即不為勘驗。而上述勘驗過程及結果，有
        勘驗筆錄及照片附卷可參。
    (二)又本院於96年5月9日當庭勘驗原告攜帶到庭之樣品車，
        其前變速器鏈條撥桿於換檔到最小齒盤時也不會碰觸車
        身，與車身間距約有4公釐（本院96年5月9日言詞辯論
        筆錄及勘驗照片參照）。
    (三)綜上，系爭腳踏車經抽樣勘驗結果，確有「換檔桿會碰
        觸車身造成刮傷」及「車身烤漆有多處脫落」之瑕疵。
        而其中「換檔桿會碰觸車身造成刮傷」之瑕疵部分，於
        被告量產前所交付之樣品車並不存在（被告陳稱樣品車
        是使用日本SHIMANO廠牌2005年之變速器），但於量產
        後即存在有該難以解決之瑕疵（被告陳稱量產車是使用
        日本SHIMANO廠牌2007年之變速器）。
  二、原告依民法第359條解除本件買賣契約，有無理由？說明
      如下：
    (一)按民法第354條第1項規定：「物之出賣人對於買受人，
        應擔保其物依第三百七十三條之規定危險移轉於買受人
        時，無滅失或減少其價值之瑕疵，亦無滅失或減少其通
        常效用或契約預定效用之瑕疵。但減少之程度，無關重
        要者，不得視為瑕疵。」第359條規定：「買賣因物有
        瑕疵，而出賣人依前五條之規定，應負擔保之責者，買
        受人得解除其契約或請求減少其價金。但依情形，解除
        契約顯失公平者，買受人僅得請求減少價金。」而查：
        系爭腳踏車經抽樣勘驗結果，確實有「換檔桿會碰觸車
        身造成刮傷」及「車身烤漆有多處脫落」之瑕疵，已如
        前述。茲應審酌者，為原告以系爭腳踏車存有該等瑕疵
        而解除本件買賣契約，是否顯失公平，說明如下：
        1.本件買賣契約之標的物為品名「VIM成車」之腳踏車
          ，數量100台，總價2,238,000元（不爭執事項(一)參照
          ），每輛腳踏車單價高達22,380元，其後在市場上之
          交易單價應更高於此。系爭腳踏車乃屬高價位商品，
          所應具備之安全性、機能性及外觀完整性等，尚不能
          與一般市售幾千元之腳踏車等同而論，其應具備更優
          異之品質，自屬當然，如此始能符合交易上之誠信要
          求及消費者之合理期待。
        2.系爭腳踏車有「換檔桿會碰觸車身造成刮傷」及「車
          身烤漆有多處脫落」之瑕疵，市場上之買受者以高價
          購買後（可預期購買價格將遠高於22,380元），如發
          現有該等瑕疵存在，衡諸常情，應該是無法忍受而要
          求退貨。況且，原告陳述其向被告訂購系爭腳踏車，
          將在其高爾夫球專賣店販售，則有如此瑕疵之腳踏車
          ，對原告而言，應已不具市場競爭力，且販賣該等腳
          踏車，甚至會對原告之商譽造成負面影響，反而得不
          償失。故若強要原告受領系爭腳踏車，顯然有違事理
          之平。
        3.據上所述，原告以系爭腳踏車存有該等瑕疵而解除本
          件買賣契約，尚難認為顯失公平。
  三、原告依民法第259條第1款、第2款規定請求被告返還定金
      671,400元，及自95年4月7日起至清償日止按週年利率百
      分之五計算之利息，有無理由？說明如下：
    (一)按民法第259條第1款、第2款規定：「契約解除時，當
        事人雙方回復原狀之義務，除法律另有規定或契約另有
        訂定外，依下列之規定：一由他方所受領之給付物，應
        返還之。二受領之給付為金錢者，應附加自受領時起之
        利息償還之。」茲查，被告因本件買賣契約自原告受領
        定金671,400元（不爭執事項(一)參照），被告於原告解
        除本件買賣契約時，自負有返還所受領之671,400元，
        並附加自受領時起之利息一併償還。
    (二)又按應付利息之債務，其利率未經約定，亦無法律可據
        者，週年利率為百分之五，民法第203條定有明文。茲
        查，原告係於95年4月6日給付該筆定金予被告，故其請
        求自95年4月7日起至清償日止按週年利率百分之五計算
        利息，核屬有據。
  四、綜上所述，原告解除本件買賣契約，並請求被告返還671,
      400元，及自95年4月7日起至清償日止按週年利率百分之
      五計算之利息，為有理由，應予准許。
  五、兩造各自陳明願供擔保聲請宣告假執行及免為假執行，經
      核均與法律規定相符，爰分別酌定相當擔保金額准許之。
  六、本件訴訟費用共計7,380元，應由敗訴之被告負擔。
肆、訴訟費用負擔、宣告假執行及免為假執行之依據：民事訴訟
    法第78條、第390條第2項、第392條第2項。
中　　華　　民　　國　　96　　年　　5 　　月　　30　　日
                  民事第三庭    法  官  游文科
正本係照原本作成。
如對本判決上訴，須於判決送達後20日內向本院提出上訴狀。
中　　華　　民　　國　　96　　年　　5 　　月　　30　　日
                                書記官    謝坤冀
